臺灣屏東地方法院刑事判決　　　　　　110年度簡上字第112號
上　訴　人
即　被　告　王秋閔


上列上訴人因偽造文書案件，不服本院110 年度簡字第248 號中
華民國110 年5 月13日第一審簡易判決（聲請簡易判決處刑案號
：109 年度偵字第10162 號），提起上訴，本院管轄之第二審合
議庭判決如下：
    主  文
上訴駁回。
    事  實
一、王秋閔前於民國100 年間，因施用毒品、偽造有價證券等案
    件，分別經本院判處有期徒刑10月、4 月、10月、6 月、1
    年8 月，經本院以101 年度聲字第1419號裁定應執行有期徒
    刑3 年6 月（下稱甲案），嗣於100 年間，因施用毒品案件
    ，分別經本院以100 年度訴字第1590號判決處有期徒刑6 月
    、1 年，定應執行刑有期徒刑1 年2 月確定（下稱乙案），
    因贓物罪案件經本院以101 年度簡字第1825號判決處有期徒
    刑3 月確定（下稱丙案），甲乙丙案接續執行，於104 年7
    月15日縮短刑期假釋付保護管束出監，於105 年7 月5 日保
    護管束期滿視為執行完畢。嗣於108 年7 月23日，因違反毒
    品危害防制條例案件，經本院判處應執行有期徒刑10月確定
    。詎王秋閔猶不知悔改，於108 年10月29日16時40分許，因
    未繫安全帶，在國道一號北向313.9 公里處為警攔查，王秋
    閔因上開毒品案件未到案執行，為避免遭警查獲前情，旋冒
    用其不知情胞弟「王秋福」之身分，向員警佯稱其為「王秋
    福」本人，且基於偽造署押、偽造私文書進而行使之犯意，
    在國道公路警察局舉發違反道路交通管理事件通知單上，收
    受人簽章之欄位，偽簽「王秋福」之署名1 枚，足生損害於
    交通主管機關對交通違規事件裁罰之正確性，並使王秋福受
    有無端遭裁罰之損害。嗣因王秋福發現身分遭冒用，遂至國
    道公路警察局局長信箱投訴，始查悉上情。
二、案經內政部警政署國道公路警察局第四公路警察大隊報告臺
    灣臺南地方檢察署檢察官陳請臺灣高等檢察署檢察長令轉臺
    灣屏東地方檢察署檢察官偵辦並聲請簡易判決處刑。
    理  由
一、檢察官、被告王秋閔於本院上訴審審判程序時，就本判決所
    引用之傳聞證據，均明示同意有證據能力（參簡上字卷第98
    頁），本院認此等傳聞證據之取得均具備任意性、合法性，
    其內容與本件待證事實具有關聯性，合於一般證據之採證基
    本條件，且證明力非明顯過低，以之作為證據，均屬適當，
    依刑事訴訟法第159 條之5 第1 項規定，皆有證據能力。
二、上開事實，業據被告於偵審時坦承不諱，核與證人王秋福於
    偵查中證述情節相符，此外，復有內政部警政署國道公路警
    察局舉發違反道路交通管理事件通知單、現場照片、個人戶
    籍資料查詢結果、相片影像資料查詢結果、臺灣高等法院10
    2 年度上訴字第764 號刑事判決在卷可稽，足認被告自白與
    事實相符，應堪採信。從而，本件事證明確，被告犯行堪以
    認定，應依法論科。
三、論罪科刑
（一）按行為人在交通違規通知單移送聯「收受通知聯者簽章」
      欄內偽簽第三人姓名，自不待依據習慣或特約，單從形式
      上觀察，即足以知悉係表示由第三人名義出具領收通知聯
      之證明，此與事先在印妥內容之收據上偽簽他人姓名之情
      形，無分軒輊，當然屬於刑法第210 條所稱之偽造私文書
      （最高法院101 年度台上字第487 號判決意旨參照）。
（二）查被告王秋閔於員警所製發之舉發違反道路交通管理事件
      通知單上之「收受人簽章」欄內偽造「王秋福」之署押1
      枚，係表示以「王秋福之名義收受舉發通知單通知聯」之
      特定意思表示，應認係刑法第210 條之偽造私文書。是核
      被告所為，係犯刑法第216 條、第210 條之行使偽造私文
      書罪。又被告所犯於私文書上偽造署押（刑法第217 條第
      1 項規定）之行為，係偽造私文書之階段行為，而被告於
      偽造私文書後，持以交付警員而行使，其偽造私文書之低
      度行為應為行使之高度行為所吸收，均不另論罪。
（三）被告有事實欄所示之前科，有臺灣高等法院被告前案紀錄
      表可參，被告受徒刑之執行完畢，5 年以內故意再犯本案
      有期徒刑以上之罪，為累犯。至於司法院釋字第775 號解
      釋，依解釋文及理由之意旨，係指構成累犯者，不分情節
      ，一律加重最低本刑，於不符合刑法第59條所定要件之情
      形下，致生行為人所受之刑罰超過其所應負擔罪責之個案
      ，不符罪刑相當原則、比例原則。於此範圍內，在修正前
      ，為避免發生上述罪刑不相當之情形，法院就該個案應裁
      量是否加重最低本刑；依此，該解釋係指個案應量處最低
      法定刑、又無法適用刑法第59條在內減輕規定之情形，法
      院應依此解釋意旨裁量不予加重最低本刑（最高法院108
      年度台上字第338 號判決意旨參照）。本件被告所犯之罪
      並無上開情事，應依刑法第47條第1 項規定加重其刑。
四、駁回上訴之理由
（一）被告上訴意旨略以: 原審判太重。因為家裡只有我在賺錢
      云云。
（二）「量刑」，又稱為刑罰的裁量，是指法官就具體個案在應
      適用刑罰的法定範圍內，決定應具體適用的刑罰種類與刑
      度而言。由於刑罰裁量與犯罪判斷的定罪，同樣具有價值
      判斷的本質，其中難免含有非理智因素與主觀因素，因此
      如果沒有法官情感上的參與，即無法進行，法官自須對犯
      罪行為人個人及他所違犯的犯罪行為有相當瞭解，然後在
      實踐法律正義的理念下，依其良知、理性與專業知識，作
      出公正與妥適的判決，這種工作只有具備情感的人始能擔
      任，而非純粹理智的電腦所能擔當。為確保法官依法作出
      適當而公正的刑罰裁量，我國在刑法第57、58條定有法定
      刑罰裁量事實，法官在個案作刑罰裁量時，自須參酌各該
      刑罰裁量的事實，並善盡說理的義務，說明個案犯罪行為
      人何以應科予所宣告之刑。也就是說，法官就此項裁量權
      的行使，並不是得以任意或自由方式為之，而仍應受一般
      法律原則的拘束，必須符合所適用法律授權的目的，並受
      法律整體秩序的理念、法律感情及司法慣例等所規範，如
      有故意失出並違反罪刑相當原則（由憲法第23條比例原則
      所導出）、平等原則時，即屬於濫用裁量權而為違法；尤
      其應避免個人好惡、特定價值觀、意識型態或族群偏見等
      因素，而影響犯罪行為人的刑度，形成相類似案件有截然
      不同的科刑，以致造成欠缺合理化、透明化且無正當理由
      的量刑歧異等問題。因此，既然刑罰的量定與緩刑宣告與
      否，法律賦予法院得為自由裁量的權限，如法官就個案作
      刑罰裁量時，已參酌各該刑罰裁量事實，並善盡說理的義
      務，更未有逾越法律所規定的裁量範圍，或濫用其權限，
      當事人即不得任意指摘其為違法，上級審也不宜動輒以與
      自己的量刑偏好不同，而恣意予以撤銷改判。
（三）本件原審判決時，以行為人責任為基礎，已敘明：「審酌
      被告為規避罰則，不惜冒用胞弟之身分欺矇員警，所為破
      壞監理機關處理交通違規事件之正確性，並使被害人無端
      蒙受行政裁罰之危險，自有不當；惟念其犯後坦承犯行，
      尚見悔意，兼衡其犯罪動機、目的、犯罪之危害程度、教
      育程度、經濟狀況等一切情狀，量處如主文所示之刑，並
      諭知易科罰金之折算標準。」等內容。據此可知，原審於
      量刑時，已依法參酌各該刑罰裁量事實，並善盡說理的義
      務，這乃是原審裁量權的適法行使。
（四）綜上所述，本院審核全部卷證資料後，認原審判定被告犯
      刑法第216 條、第210 條的行使偽造私文書罪，其所為的
      犯罪事實認定及法律適用均無違誤，量刑也屬妥適。是以
      ，被告上訴並無理由，依法應予以駁回。
據上論結，應依刑事訴訟法第455 條之1 第3 項、第368 條，判
決如主文。
本案經檢察官陳建州、翁逸玲聲請簡易判決處刑，檢察官王光傑
到庭執行職務。
　
中    華    民    國   110    年    11    月    16    日
                    刑事第五庭  審判長法  官  林鈴淑
                                      法  官  江永楨
                                      法  官  沈婷勻
以上正本證明與原本無異。
本判決不得上訴。
　
中    華    民    國   110    年    11    月    16    日
                                      書記官  温訓暖
　
附錄本判決論罪科刑法條
中華民國刑法第210條
偽造、變造私文書，足以生損害於公眾或他人者，處五年以下有
期徒刑。
中華民國刑法第216條
行使第210 條至第215 條之文書者，依偽造、變造文書或登載不
實事項或使登載不實事項之規定處斷。